臺灣板橋地方法院刑事判決　　　　　　　　　　　　　九十年度易字第三六五三號
　　公　訴　人　臺灣板橋地方法院檢察署檢察官
　　被　　　告　丁○○
右列被告因侵占案件，經提起公訴（九十年度偵字第一四七二九號），判決如左：
    主  文
丁○○意圖為自己不法之所有，而侵占業務上所持有之物，處有期徒刑陸月，如易科
罰金，以參佰元折算壹日，緩刑年。
    事  實
丁○○原任職於連晟保全股份有限公司（下稱連晟公司），並經連晟公司指派在臺北
縣永和市○○○路○段一八七號「台北菠爾社區」管理委員會擔任總幹事，負責收取
社區管理費等業務，竟因與連晟公司負責人甲○○間就業績獎金之發放產生爭執，即
意圖為自己不法之所有，於民國八十九年十月十二日前某時，將業務上所持有自上開
社區住戶所收得之部分管理費，共計新臺幣十八萬一千二百七十六元，易持有為所有
而侵占入己。之後因丁○○未經准許即擅自休假，遭連晟公司開除並另行指派總幹事
，會同管理委員會委員查帳，才發現上情。
    理  由
一、被告丁○○於審理中坦承於前述時、地受雇於連晟公司，擔任「台北菠爾社區」
    管理委員會擔任總幹事，負責收取社區管理費等業務，且與連晟公司有獎金糾紛
    等情，但否認有業務侵占之犯行，辯稱：上開十八萬一千二百七十六元款項，其
    中六萬元原先放在衣服口袋內，在八十九年十月十二日將衣服送洗時遭洗衣店洗
    掉，還有四萬多元於同年十月一日至十二日支出，有支出帳單可證，另外有八萬
    多元一直鎖在總幹事辦公桌中間的抽屜內，新的總幹事戊○○於同年十一月中旬
    在社區管理中心將該抽屜內東西還給我時，就有這八萬多元，這抽屜一直都上鎖
    等語。
二、本院認定被告成立犯罪，理由如下：
  (一)查八十九年十、十一月間，因被告未經准許即擅自休假，遭連晟公司開除並另行
    指派總幹事，會同管理委員會委員進行查帳，發現被告所收取之社區管理費中有
    十八萬一千二百七十六元流向不明，經台北菠爾社區管理委員會財務委員乙○○
    、連晟公司副總經理丙○○及被告三方於八十九年十一月底某日共同對帳後，確
    認該筆款項確為虧空社區之公款，且該筆款項與被告無法向連晟公司請領之獎金
    、薪水相當，連晟公司並同意該筆虧空款項由十月份服務費中一次扣除等情，業
    經證人乙○○、丙○○於偵審中證稱屬實，並有經丙○○簽名確認之台北菠爾社
    區財務收支表附於卷內可稽（偵查卷第四五頁）。
  (二)證人乙○○證稱：「我和丁○○、聶先生在對帳時，丁○○有提到說連晟欠他的
    錢，金額與這個差不多，他有意將我們社區拖下水，逼連晟與他結算，聶副總就
    對他說私下解決，不要把客戶牽進來」等語（偵查卷第四三頁反面）；另證人即
    連晟公司副總經理丙○○證稱：「以前丁○○在業務部門，甲○○是他直接上司
    ，有承諾丁○○一些業務獎金，但雙方認知不同，丁○○認為甲○○還欠他十八
    萬元，這是丁○○對我抱怨時有提到，甲○○也有提到過，但甲○○說頂多幾萬
    元」、「後來公司把他（丁○○）開除，他也有辦理移交，移交後幾天他才告社
    區和公司。公司賠給社區的十八萬元，丁○○有答應要賠，但東扣西扣的，字據
    上寫是用借的，而且也只賠第一次」等語（偵查卷第五九頁反面、第六十頁）。
    由上述證詞可知，被告係因與連晟公司負責人甲○○間就業績獎金之發放產生爭
    執，故將其所持有、相當於業績獎金之社區管理費十八萬一千二百七十六元拒不
    交出，易持有為所有。
  (三)被告雖為前述辯解，但
    1.證人乙○○證稱：「被告在離職前有帳目不清情形，我在偵查中有提出相關資
      料，都記載在上面，他後來有交接二張各二萬元的支票，這是保證金（裝潢）
      ，如果住戶沒有損壞公物，就會歸還給住戶，短少的管理費確為十八萬多元，
      在交接時，他沒有提到有四萬多元帳單，只是說有帳單遺失，但無證據，交接
      後，我才聽說他去報案東西失竊，我後來沒有聽新總幹事說在抽屜中找到錢的
      事」等語（本院九十一年四月十日審判筆錄）。
    2.證人丙○○證稱：「我並不知道抽屜內有找到八萬元的事情，被告說六萬元放
      在衣服內，被洗掉的事也是現在（開庭時）才知道，當時被告並沒有說錢在抽
      屜裡面，帳單是一直鎖在抽屜內，我們沒有拿。被告沒有來上班時，我有交代
      大家不要動抽屜。是在二十日開抽屜後，拿出抽屜內的支出帳單、銀行的定期
      存摺，我並沒有看到現金，當場被告就將這些帳單拿出來計算」等語（本院九
      十年十二月十九日訊問筆錄）。
    3.證人戊○○也證稱「十月二十六日，被告有到總幹事房間拿走抽屜內的東西，
      中間抽屜原來是上鎖的，被告拿鑰匙來開，他說裡面的東西是他的。我不知道
      抽屜裡面有哪些東西，我是有看到銅板，我並沒有特別注意抽屜內有哪些東西
      ，被告是對我說，這些東西是屬於他的，前後大概有十幾分鐘。我沒有印象被
      告有說他在抽屜找到錢的事情。被告是在十一月十三日中午來警衛室說要報警
      ，說有人進入他的辦公室，他丟了五千元、合約等東西，詳細情形如偵查卷第
      五四頁（報告書）所載。交接當初被告在十月二十六日先交一份五十萬元基金
      的存摺給我，後來被告在十一月份又交給我一份專門存管理費的存摺，這時我
      才發現有短少金錢的事情。後來在十一月十三日，被告才告訴我，他和公司不
      愉快的事情，他是說公司有欠他業績獎金十七、八萬元，我記得他沒有提到欠
      薪水的事情。我記得他氣呼呼的說，他要告連晟公司等語（本院九十一年一月
      七日訊問筆錄）。
    4.由上述證詞對照可知，被告所辯其中六萬元原先放在衣服口袋內遭洗掉、四萬
      多元於同年十月一日至十二日支出、另外有八萬多元一直鎖在總幹事辦公桌中
      間的抽屜內等情，均無證據證明，並與被告之前與乙○○、丙○○、戊○○交
      接時所言不符。而且，被告指六萬元遭洗衣店洗掉一節，業經台灣板橋地方院
      檢察署檢察官以八十九年度偵字第二二七九七號不起訴處分書認定並無證據證
      明。更何況，被告如確有於抽屜中取回八萬多元現款一事，為何於事後多次與
      戊○○、乙○○交接帳冊物品時，從未提及，也從未告知連晟公司？因此，被
      告所為辯解，仍有諸多疑點，尚無法採信。
  (四)此外，並有被告書立之切結書、台北菠爾社區財務收支表、移交簽收單等文件在
    卷可稽。
  (五)綜上所述，被告所辯應屬卸責之詞，不足採信。本件事證明確，被告犯行應可認
    定。
二、被告所為，
  (一)犯刑法第三百三十六條第二項業務侵占罪。
  (二)被告行為後，刑法第四十一條關於易科罰金之規定，業經立法院於九十年一月四
    日修正通過，並經總統於同年月十日明令公布，同年月十二日生效施行。比較新
    舊法結果，以新法有利於被告，自應適用新法，諭知易科罰金之折算標準。
  (三)審酌刑法五十七條規定，量處如主文所示之刑，並諭知易科罰金之折算標準（主
    文所記載三百元是銀元單位，折算新台幣為九百元）。
  (四)被告前未曾受有期徒刑以上刑之宣告，有臺灣高等法院檢察署刑案紀錄簡覆表在
    卷可稽，且犯罪後坦承部分犯行，態度尚稱良好，且事後曾與連晟公司達成和解
    ，同意上述款項由連晟公司抵扣應給付之獎金八萬元、薪資一萬四千元、購買感
    應卡款一萬元後，被告分期償還餘額七萬七千二百七十六元，並已償還二萬元，
    已具悔意，故依刑法第七十四條第一款規定併宣告緩刑三年，以啟自新。
三、適用法條：
    刑事訴訟法第二百九十九條第一項前段，刑法第二條第一項前段、第三百三十六
    條第二項、第四十一條第一項前段、第七十四條第一款，罰金罰鍰提高標準條例
    第一條前段、第二條。
中      華      民      國    九十一    年      四      月    二十四    日
                                          法  官  劉以全
右正本證明與原本無異。
如不服本判決，應於判決送達後十日內，向本院提出上訴狀。
                                          書記官  廖舜宜
中      華      民      國    九十一    年      四      月    二十四    日
附錄本案所犯法條全文
中華民國刑法第三百三十六條
(公務公益侵占罪、業務侵占罪)
對於公務上或因公益所持有之物，犯前條第一項之罪者，處一年以上七年
以下有期徒刑，得併科五千元以下罰金。
對於業務上所持有之物，犯前條第一項之罪者，處六月以上五年以下有期
徒刑，得併科三千元以下罰金。
前二項之未遂犯罰之。
